【裁判字號】    90,訴易,8
【裁判日期】    900731
【裁判案由】    損害賠償
【裁判全文】
臺灣高等法院高雄分院民事判決      九十年度訴易字第八號
      原  告      乙○○○
      被  告      甲○○
右當事人間損害賠償事件，經本院刑事庭移送（本院八十九年度交附民字第四五號）
，本院判決如左：
      主      文
被告應給付原告新台幣壹拾玖萬零伍佰柒拾壹元。
原告其餘之訴駁回。
訴訟費用由原告負擔三分之二，餘由被告負擔。
原告假執行之聲請駁回。
      事      實
甲、原告方面：
一、聲明：求為判決：
  (一)被告應給付原告新台幣（以下同）五十八萬九千六百二十五元。
  (二)原告願供擔保，請准予宣告假執行。
二、陳述：
  (一)被告考領有職業小客車駕駛執照，以駕駛營業小客車為業，係從事駕駛業務之人
    ，其於民國八十八年八月二十二日上午，駕駛車牌號碼ＺＦ－四一九號營業小客
    車，搭載乘客沿國道一號高速公路西側便道由北往南方向行駛，欲沿高速公路西
    側便道前往小港機場，是日上午五時五十分許，途經上開便道與高雄市苓雅區○
    ○○路交岔路口時，撞及原告騎乘之ＸＴ－四０六號重型機車，原告因此受有頭
    部外傷、左側鎖骨骨折等傷害，有診斷證明書可按。被告上開業務過失傷人之犯
    行，業經鈞院八九年交上易字第一五七號刑事判決被告有期徒刑五月確定在案。
  (二)按「因故意或過失，不法侵害他人之權利者，負損害賠償責任」、「不法侵害他
    人之身體或健康者，對於被害人因此喪失或減少勞動能力，或增加生活上之需要
    時，應負損害賠償責任」、「雖非財產上之損害，亦得請求賠償相當之金額」，
    分別為民法第一百八十四條第一項前段、第一百九十三條第一項、第一百九十五
    條第一項所明定。查被告疏於注意車前狀況，致肇事而使原告受傷，業如前述，
    被告自應負損害賠償責任。
  (三)原告受傷後計支出醫療費四萬九千六百二十五元二角；看護費四萬元；四個月無
    法營業卻仍需支付之店面租金二十萬元。至精神慰藉金，酌量原告所受傷害，及
    兩造經濟能力和身分地位，爰請求三十萬元。惟醫療費中二角及利息，不予請求
    。
乙、被告方面：經合法送達，無正當理由未於言詞辯論期日，亦未提出書面陳述。
      理      由
一、被告經合法通知，未於言詞辯論期日到場，核無民事訴訟法第三百八十六條所列
    各款情形之一，准依原告之聲請為一造辯論判決。
二、原告主張被告於八十八年八月二十二日上午，駕駛車牌號碼ＺＦ－四一０號營業
    小客車搭載乘客沿國道一號高速公路西側便道由北往南方向行駛，欲沿高速公路
    西側便道前往高雄小港機場，是日上午五時五十分許，途經上開便道與高雄市苓
    雅區○○○路交岔路口時，本應注意汽車行駛時，駕駛人應注意車前狀況，並隨
    時採取必要之安全措施，而當時天氣晴朗、日間自然光線、道路視距良好，無障
    礙及其他缺陷，又依被告之智識、能力，復無不能注意之情事，詎被告竟疏未為
    此注意，而貿然行進，適原告騎乘車牌號碼ＸＩＴ－四０六號重型機車，沿中正
    一路由東往西方向行駛，遽見被告之車駛來，一時閃煞不及，其機車前方撞及被
    告所駕駛之汽車右前輪附近之鈑金，原告因而人車倒地，並受有頭部外傷、左側
    第五肋骨骨折、左側鎖骨骨折等傷害，為此訴請被告賠償醫藥費四萬九千六百二
    十五元，看護費四萬元，租金損失二十萬元，精神慰籍金三十萬元，合計五十八
    萬九千六百二十五元等語，被告則未到庭作何陳述。
三、原告主張前揭事實，業據其提出診斷證明書二份、刑事判決書影本一份、租金契
    約影本一份、住院帳款（費用）明細表二份、統一發票收據四紙足證，復經本院
    調閱本院八十九年度交上易字第一五七號刑事卷宗審認無訛，而被告因犯業務過
    失傷害罪，經本院判處有期徒刑五月確定，有判決書一份附卷足稽，堪信為真實
    。
四、按因故意或過失不法侵害他人之權利者，負損害賠償責任。又不法侵害他人之身
    體或健康者，對於被害人因此減少勞動能力或增加生活上之需要時，應負損害賠
    償責任。被害人雖非財產上之損害，亦得請求賠償相當之金額，民法第一百八十
    四條第一項前段、第一百九十三條第一項、第一百九十五條第一項分別定有明文
    查被告於前揭時地，駕車過失肇事致原告受傷，已如前述，從而原告據此請求被
    告賠償損害自屬有據，爰分別審究之：
  (一)醫藥費部分：原告主張因傷支出醫藥費計三萬二千二百四十四元，業據其提出住
    院帳款（費用）明細表二張為證，被告亦未到庭爭執，此部分請求應予准許，至
    於原告另購買七厘散、筋骨藥帖等，固提出統一發票四紙為證，惟未據提出醫師
    處方，不能證明醫療所必須，此部分支出不應准許。
  (二)看護費部分：原告因本事故住院療養期間，所支出之看護費共四萬元，有看護婦
    即證人黃麗華所出具之收據一紙為證，並經黃麗華到庭證述屬實，此部分請求核
    屬有據，應予准許。
  (三)租金損失部分：原告主張於車禍發生之前，於八十八年三月起，即向訴外人馮謝
    月英以每月五萬元之租金承租店面開設牛肉麵店，有該租賃契約可佐，原告自八
    十八年八月二十日發生車禍後，即就醫無法營業，甚至於出院之後，原告經三個
    月休養，始能恢復正常工作，而原告因傷停止營業之四個月期間，每月仍需給付
    租金五萬元予馮謝月英，以租金計算，共計二十萬元等情，查姑不論原告自承與
    其夫共同經營牛肉麵店，縱原告受傷不能參與經營，亦可由其夫營運，況租金之
    支付亦與被告之加害致原告受傷亦無相當因果關係，此部分請求，尚屬無據，不
    應准許。
  (四)精神慰藉金部分：查原告國校畢業，經營牛肉麵生意，沒有不動產，為原告所自
    承，而被告為國中畢業，開計程車為業，有警訊筆錄可稽，本院斟酌兩造教育程
    度、職業，經濟狀況及原告受傷非輕等情，認原告請求精神慰藉金以二十萬元為
    合理，超過部分，應予駁回。
五、另查原告騎乘車牌號碼ＸＩＴ－四０六號重型機車，沿中正一路由東往西方向行
    駛，亦疏未確實注意車前狀況，遽見被告之車駛來，一時閃煞不及，其機車前方
    撞及被告所駕駛之汽車右前輪附近之鈑金肇事受傷，亦與有過失，此亦為本院前
    開刑事確定判決所認定，本院衡量雙方之過失情節，認原告應負十分之三之過失
    責任，並依此比例減輕被告之賠償責任，準此，原告得請求之賠償金額為十九萬
    零五百七十一元（醫藥費三萬二千二百四十四元加看護費四萬元加慰藉金二十萬
    元計二十七萬二千二百四十四元再乘以０‧七，元以下四捨五入），原告逾此部
    分之請求為無理由，應予駁回。又本件判決不得上訴第二審而確定，勿庸為假執
    行之宣告，原告請求供擔保宣告假執行，應予駁回。
六、結論：原告之訴為一部有理由，一部無理由，依民事訴訟法第七十九條但書、第
    三百八十五條第一項前段，判決如主文。
中      華      民      國    九十      年      七      月    三十一    日
                                      臺灣高等法院高雄分院民事第三庭
~B1審判長法官  張國彬
~B2法      官  徐文祥
~B3法      官  張明振
右為正本係照原本作成。
不得上訴。
中      華      民      國    九十      年      八      月      二      日
~B法院書記官  劉博文
                                                                      Ｊ


司法院資訊處製作；財團法人民間司法改革基金會備份。
